【裁判字號】    90,交易,287
【裁判日期】    900814
【裁判案由】    過失傷害
【裁判全文】
臺灣板橋地方法院交通判決                        九十年度交易字第二八七號
    公  訴  人  臺灣板橋地方法院檢察署檢察官
    被      告  甲○○
右列被告因過失傷害案件，經檢察官提起公訴（九十年度偵字第八六號），本院判決
如左：
    主  文
甲○○因過失傷害人，處拘役肆拾日，如易科罰金，以佰元折算壹日。
    事  實
一、甲○○於民國八十九年四月二十五日二十二時許，駕駛車號三Ａ－四四九五號自
    用小客車，沿臺北縣中和市○○路由中和往新店方向行駛，行至該路段與同市○○街口之交岔路口欲左轉泰和街時，本應注意轉彎車應讓直行車先行且汽車行駛
    時，駕駛人亦應注意車前狀況，並隨時採取必要之安全措施，而依當時為夜間有
    照明，路面乾燥無缺陷、視線良好等情況，並非不能注意，其竟疏於注意，於行
    駛至前開交岔路口時，即貿然左轉而未暫停讓直行車先行，且疏於注意車前狀況
    ，適乙○○騎乘搭載其妻丙○○之車號ＲＶＪ－四四八號輕型機車，直行景平路
    亦疏未注意車前狀況，並隨時採取必要之安全措施，致該自用小客車車頭撞及機
    車左側，機車因而倒地，使乙○○受有右肘、左手、左大腿、左足多處擦挫傷之
    傷害，丙○○受有左足第四、第五蹠骨開放性骨折合併廣泛性皮瓣撕裂傷之傷害
    。甲○○肇事後於不詳路人向警報案，於警據報前往處理尚不知係何人肇事前，
    即在場向警表示係其肇事而自首，並接受審判。
二、案經乙○○、丙○○訴由臺北縣警察局中和分局移送臺灣板橋地方法院檢察署檢
    察官偵查起訴。
    理  由
一、訊據被告甲○○對於右揭時地駕車肇事之事實固自承不諱，惟否認有何過失傷害
    人之犯行，並辯稱：伊轉彎已過車道中央，並無過失云云。惟查：右揭犯罪事實
    ，業據告訴人乙○○、丙○○指述綦詳，復有道路交通事故調查報告表乙份及現
    場照片八幀及告訴人提出之估價單、群豐汽車修護廠修護紀錄表各乙紙附卷足稽
    。次按汽車行駛至交岔路口，轉彎車應讓直行車先行，且汽車駕駛人應注意車前
    狀況，並隨時採取必要之安全措施，道路交通安全規則第一百零二條第一項第六
    款、第九十四條第三項分別定有明文，被告係領有駕駛執照之人，就前開規定應
    知之甚詳，其於前揭時地駕駛汽車，自應遵守上開交通安全規定，且依卷附現場
    照片及道路交通事故調查報告表所示：肇事地點中和市○○路與泰和街口為有號
    誌交叉路口，當時為夜間有照明，路面乾燥無缺陷、視線良好，依其狀況，並無
    不能注意之情事，又非不能注意，況觀諸被告於偵訊中供承：一、二十公尺前即
    看見告訴人等語（詳偵查卷宗第二十頁），則被告於當時顯早已預見對向之告訴
    人欲直行之狀況，其準備左轉時自應暫停讓直行之告訴人先行，並注意告訴人機
    車行駛情況，以適時採取必要之按喇叭示警、減速煞車或閃避措施，避免告訴人
    機車未注意對向之被告欲左轉至仍直行致生碰撞，其仍貿然左轉，致撞擊告訴人
    機車，被告顯疏未注意上開關於交通安全之規定，而有過失至為明顯。至告訴人
    騎乘機車亦疏未注意車前狀況，並隨時採取必要之安全措施，仍貿然直行致與被
    告駕駛之自用小客車發生碰撞，其於本件車禍發生原因雖亦有過失，惟無礙於被
    告過失犯行之認定。再參酌本件經送臺灣省臺北縣區車輛行車事故鑑定委員會鑑
    定結果，亦持與本院相同見解，有該會鑑定意見書乙紙在卷可參。被告所辯並無
    過失云云，自無可採。而告訴人乙○○、丙○○分別受有如事實欄所載之傷害，
    亦有天主教耕莘醫院永和分院出具之診斷證明書二紙附卷可證，告訴人二人所受
    傷害與被告過失行為間顯有相當因果關係。從而，本件事證明確，被告犯行堪以
    認定。
二、核被告因過失駕車行為致告訴人乙○○、丙○○受傷，所為係犯刑法第二百八十
    四條第一項前段之因過失傷害人罪。其一過失行為，致使告訴人乙○○、丙○○
    二人受傷，觸犯二個過失傷害罪，為想像競合犯，應依刑法第五十五條之規定從
    一重處斷。又其於肇事後於不詳路人向警報案，經警據報前往處理尚不知係何人
    肇事前即在場向警坦承肇事，有臺北縣警察局中和分局九十年六月十八日北警中
    刑魁字第一九一七九號函在卷可稽，並依刑法第六十二條前段自首之規定減輕其
    刑。爰審酌被告及告訴人乙○○之過失程度，告訴人乙○○、丙○○所受傷勢，
    及被告尚未與告訴人達成和解賠償暨被告之品性、犯後態度等一切情狀，量處如
    主文所示之刑。末查刑法第四十一條有關易科罰金之規定，業經立法院於九十年
    一月四日修正通過，並經總統於同年月十日明令公佈，同年月十二日生效施行。
    觀諸上開修正後得易科罰金之規定「犯最重本刑為五年以下有期徒刑以下之刑之
    罪，而受六個月以下有期徒刑或拘役之宣告，因身體、教育、職業、家庭之關係
    或其他正當事由，執行顯有困難者，得以一元以上三元以下折算一日，易科罰金
    。但確因不執行所宣告之刑，難收矯正之效或難以維持法秩序者，不在此限。併
    合處罰之數罪，均有前項情形，其應執行之刑逾六月者，亦同」，較修正前同條
    所定「犯最重本刑為三年以下有期徒刑以下之刑之罪，而受六月以下有期徒刑或
    拘役之宣告，因身體、教育、職業、或定庭之關係，執行顯有困難者，得以一元
    以上三元以下折算一日，易科罰金」之內容，顯然為有利於被告。是被告所犯，
    苟為最重本刑五年以下有期徒刑以下之罪，且受六個月以下有期徒刑或拘役之宣
    告，即有修正後刑法第四十一條規定之適用，從而依刑法第二條第一項前段之規
    定，本案應適用修正後之現行刑法第四十一條第一項前段條文之規定，併諭知易
    科罰金之折算標準。
據上論斷，應依刑事訴訟法第二百九十九條第一項前段，刑法第二條第一項前段、第
二百八十四條第一項前段、第五十五條、第六十二條前段、新修正之第四十一條第一
項前段，罰金罰鍰提高標準條例第一條前段、第二條，判決如主文。
本案經檢察官葉志飛到庭執行職務。
中      華      民      國      九十      年      八      月    十四    日
                                  臺灣板橋地方法院交通法庭
                                      法  官  游  秀  雯
右正本證明與原本無異。
如不服本判決，應於判決送達後十日內，向本院提出上訴狀。
                                      書記官  卓  聖  智
中      華      民      國      九十      年      八      月     十六   日
附錄本案論罪科刑法條全文：
刑法第二百八十四條
因過失傷害人者，處六月以下有期徒刑、拘役或五百元以下罰金，致重傷者，處一年
以下有期徒刑、拘役或五百元以下罰金。
從事業務之人，因業務上之過失傷害人者，處一年以下有期徒刑、拘役或一千元以下
罰金，致重傷者，處三年以下有期徒刑、拘役或二千元以下罰金。


司法院資訊處製作；財團法人民間司法改革基金會備份。
